【裁判字號】    99,監宣,34
【裁判日期】    990823
【裁判案由】    監護宣告
【裁判全文】
臺灣臺東地方法院民事裁定              99年度監宣字第34號
聲  請  人  甲○○
相  對  人  乙○○
關  係  人  丙○○○
上列聲請人聲請對相對人為監護宣告事件，本院裁定如下：
    主    文
宣告乙○○（男，民國○○年○月○日生，身分證統一編號：Ｚ
000000000號）為受監護宣告之人。
選定甲○○（男，民國○○年○月○○○日生，身分證統一編號
：Ｚ000000000號）為受監護宣告之人之監護人。
指定丙○○○（女，民國○○○年○月○○日生，身分證統一編
號：Ｚ000000000號）為會同開具財產清冊之人。
聲請程序費用新臺幣壹仟元由受監護宣告之人乙○○負擔。
    理    由
一、聲請意旨略以：聲請人甲○○之父即相對人乙○○，於民國
    93年7月間第一次中風，雖至馬偕醫院治療，但留有失明之
    後遺症，嗣於94年5月間第二次中風，出現意識不清、四肢
    孿縮、無法吞食等症狀，以致家人無力照顧，遂於94年5月
    23日入住長春養護中心，進而轉介至豐禾養護中心，然相對
    人意識昏迷，呈現植物人狀態，對叫喚無反應，言語上無法
    溝通、無法回答問題，需以鼻胃管餵食，大小便無法自理，
    日常生活皆要別人照顧，對自己事務無法處理，顯已達心神
    喪失致不能處理自己事務之程度，為此依民事訴訟法第597
    條之規定，聲請准予裁定宣告相對人為受監護之人，並選定
    聲請人為其監護人等語。
二、按對於因精神障礙或其他心智缺陷，致不能為意思表示或受
    意思表示，或不能辨識其意思表示之效果者，法院得因本人
    、配偶、四親等內之親屬、最近一年有同居事實之其他親屬
    、檢察官、主管機關或社會福利機構之聲請，為監護之宣告
    ，民法第14條第1項定有明文。經查：
（一）聲請人甲○○為相對人乙○○之子，業據提出戶籍謄本在
      卷足憑；又相對人因上開疾病，已達致不能為意思表示或
      受意思表示之程度乙情，亦據聲請人提出身心障礙手冊及
      馬偕紀念醫院臺東分院診斷證明書為證。
（二）本院於99年7月26日至相對人所在地之臺東豐禾養護中心
      ，於鑑定人丁○○醫師前就相對人之姓名、年籍等事項訊
      問相對人，而相對人均無反應，雖經看護人員拍打，亦無
      法回答，鑑定人則稱：相對人中風臥床，無法處理事務，
      詳細報告再檢送法院等語，此有本院99年7月26日調查筆
      錄1份在卷可參。又本件經鑑定人鑑定結果認為：相對人
      陸續於93年7月及94年5月間中風，除留有失明後遺症外，
      尚出現意識不清、四肢孿縮、無法吞食等症狀，以致家人
      無力照顧，遂於94年5月23日送至長春養護中心，進而轉
      介至豐禾養護中心，然相對人意識昏迷，呈現植物人狀態
      ，對叫喚無反應，對人、時、地均無法清楚表示，言語上
      無法溝通、無法回答問題，需以鼻胃管餵食，大小便無法
      自理，日常生活皆要別人照顧。經評估，相對人四肢明顯
      孿縮、無法行走、整日臥床，認知功能明顯損害，對自己
      事務均已無法處理，目前心神狀態應為心神喪失，已達不
      能處理自己事務之程度等情，亦有行政院衛生署臺東醫院
      99年8月2日函所附之精神鑑定報告書1份在卷可稽。
（三）綜上，本院認相對人因精神障礙或其他心智缺陷，已達不
      能為意思表示或受意思表示之程度，揆諸首揭規定，本件
      聲請應予准許，爰對相對人為監護之宣告。
三、次按受監護宣告之人應置監護人。法院為監護之宣告時，應
    依職權就配偶、四親等內之親屬、最近一年有同居事實之其
    他親屬、主管機關、社會福利機構或其他適當之人選定一人
    或數人為監護人，並同時指定會同開具財產清冊之人。法院
    為前項選定及指定前，得命主管機關或社會福利機構進行訪
    視，提出調查報告及建議。監護之聲請人或利害關係人亦得
    提出相關資料或證據，供法院斟酌。法院選定監護人時，應
    依受監護宣告之人之最佳利益，優先考量受監護宣告之人之
    意見，審酌一切情狀，並注意下列事項：(一)受監護宣告之人
    之身心狀態與生活及財產狀況。(二)受監護宣告之人與其配偶
    、子女或其他共同生活之人間之情感狀況。(三)監護人之職業
    、經歷、意見及其與受監護宣告之人之利害關係。(四)法人為
    監護人時，其事業之種類與內容，法人及其代表人與受監護
    宣告之人之利害關係。民法第1110條、第1111條、第1111條
    之1分別定有明文。又按監護宣告之裁定，應同時選定監護
    人及指定會同開具財產清冊之人，並附理由，民事訴訟法第
    604條第1項定有明文。經查：聲請人為相對人之子，於本院
    訊問時表示相對人在安養中心時，都是自己一個人處理，兄
    弟姐妹皆沒有過問，其同意擔任監護人，此有本院99年7月1
    3日調查筆錄及聲請人出具之聲請狀各1份在卷可稽，而本件
    經本院函請臺東縣政府社會處進行訪視，據覆略以：受監護
    人因94年間中風後，呈現為極重度多重肢體障礙，目前安置
    於豐禾養護中心，又受監護人之子女多不知人於何處，亦無
    返回臺東探視受監護人，受監護人多數事務皆由聲請人協助
    處理，聲請人現從事裝潢工作，每月工作天數不定，每日工
    資新臺幣（下同）2,000元，而受監護人入住安養中心，每
    月需耗費約23,000元，雖尚有受監護人每半年13萬元之半年
    俸，惟每月尚需貼補約3,000元，為考量能代受監護人執行
    一些事務，始提起本件監護宣告聲請。經評估，聲請人監護
    動機單純，無論是生活穩定度、經濟狀況而言，聲請人均能
    提供妥善條件予受監護人，建請鈞院依受監護人最佳利益酌
    定之等語，有臺東縣政府99年7月19日府社婦字第099302781
    5號函所附之訪視建議報告1份在卷可稽（卷第27-29頁）。
    本院參酌上情，認由聲請人任監護人，最能符合受監護宣告
    之人之最佳利益，爰選定聲請人甲○○為監護人。另聲請人
    前妻之母丙○○○亦曾為相對人之親家，且表明同意任會同
    開具財產清冊之人，此有丙○○○提出之同意書1份在卷可
    憑，爰併指定丙○○○崙為會同開具財產清冊之人。
四、末按民法第1113條準用同法第1099條、第1109條之規定，監
    護開始時，監護人對於受監護人之財產，應依規定會同法院
    指定會同開具財產清冊之人，於二個月內開具財產清冊，並
    陳報法院；監護人於執行監護職務時，因故意或過失，致生
    損害於受監護人者，應負賠償之責。準此，監護人甲○○於
    本裁定確定後，應會同如主文第3 項所示之受指定人丙○○○，於二個月內開具財產清冊，並陳報法院，併此敘明。
五、依民事訴訟法第608條第1項，非訟事件法第24條第1項，裁
    定如主文。
中    華    民    國    99    年     8    月    23    日
                  家事法庭  法  官  范乃中
以上正本係照原本作成。
如不服本裁定關於選定監護人及指定會同開具財產清冊之人等部
分，應於送達後10日內向本院提出抗告狀，並繳納抗告費新臺幣
1,000元；其餘關於宣告監護之部分，不得抗告。
中    華    民    國    99    年     8    月    23    日
                            書記官  高竹瑩

司法院資訊處製作；財團法人民間司法改革基金會備份。
